【裁判字號】    97,台上,6128
【裁判日期】    971127
【裁判案由】    違反廢棄物清理法
【裁判全文】
最高法院刑事判決            九十七年度台上字第六一二八號
上  訴  人  甲○○
            乙○○
上列上訴人等因違反廢棄物清理法案件，不服台灣高等法院中華
民國九十五年三月七日第二審判決（九十四年度上訴字第四００
五號，起訴案號：台灣基隆地方法院檢察署九十三年度偵字第三
五０五號），提起上訴，本院判決如下：
    主  文
原判決撤銷，發回台灣高等法院。
    理  由
本件原判決撤銷第一審諭知上訴人甲○○、乙○○無罪之判決，
改判論處上訴人等共同未依廢棄物清理法規定領有廢棄物清除、
處理許可文件，從事廢棄物清除、處理罪刑及均宣告緩刑，固非
無見。
惟查(一)廢棄物清理法第四十一條第一項前段「從事廢棄物清除、
處理業務者，應向直轄市、縣（市）主管機關或中央主管機關委
託之機關申請核發公民營廢棄物清除處理機構許可文件後，始得
受託清除、處理廢棄物業務」之規定，係對於從事廢棄物清除、
處理業務者所為廢棄物清除、處理業務之規範。如未依上開規定
申請核發許可文件，而從事廢棄物清除、處理等「業務」，或已
申領核發許可文件之業者，未依許可文件內容貯存清除、處理廢
棄物者，始應依同法第四十六條第一項第四款（民國九十五年五
月三十日修正公布為第四十六條第四款，並自九十五年七月一日
施行）規定處罰。原判決事實記載甲○○因承包「金寶生命事業
股份有限公司」所經營位於台北縣金山鄉墓園（地號：台北縣萬
里鄉○○里○○段員潭子0000－0000）已塌陷之對外聯
絡道路之修繕工作。為節省施工材料成本，與所僱用之員工乙○
○，均明知從事廢棄物清除、處理業務者，應向主管機關申請核
發公民營廢棄物清除處理機構許可文件後，始得受託清除、處理
廢棄物業務，然其等未經取得前揭許可文件，竟共同基於違法清
除、處理廢棄物之犯意聯絡，自九十三年九月十九日起，至同年
月二十日止，由甲○○以新台幣一千元之代價，僱用不知情之拖
車業者，至台北市○○街四一一號「成果建材有限公司」，載運
未經分類，不屬「營建剩餘土石方處理方案」適用範圍之建物拆
除混合物，即混雜有寶特瓶、廢輪胎、磚塊、水泥塊、水管、塑
膠、木材等物之營建混合廢棄物一批，再依其指示傾倒於上開墓
園聯外道路上。乙○○則駕駛甲○○所提供之挖土機，在上址以
該批廢棄物作為回填已塌陷道路之材料等情。既認定甲○○係因
承包上開塌陷之對外聯絡道路修繕工作，為節省成本，始與員工
乙○○共同僱請不知情之拖車業者，載運營建混合廢棄物至上址
，回填塌陷之道路。並未認定彼等係從事廢棄物清除、處理業務
者，而受託清除、處理廢棄物業務。則彼等行為，是否該當修正
施行前廢棄物清理法第四十六條第一項第四款之罪，饒有研求餘
地。(二)中華民國九十六年罪犯減刑條例於原審判決後之九十六年
七月十六日施行，上訴人等犯罪在九十六年四月二十四日以前，
合於該條例減刑規定，原判決未及適用，亦有未合。以上或為上
訴意旨所指摘，或為本院得依職權調查之事項，應認原判決有撤
銷發回之原因。
據上論結，應依刑事訴訟法第三百九十七條、第四百零一條，判
決如主文。
中    華    民    國  九十七  年   十一   月  二十七  日
                      最高法院刑事第十二庭
                          審判長法官  石  木  欽
                                法官  陳  世  淙
                                法官  洪  佳  濱
                                法官  呂  丹  玉
                                法官  段  景  榕
      本件正本證明與原本無異
                                      書  記  官
中    華    民    國  九十七  年   十二   月    四    日
                                                Ａ


司法院資訊處製作；財團法人民間司法改革基金會備份。
